【裁判字號】    95,建上,5
【裁判日期】    950530
【裁判案由】    給付工程款
【裁判全文】
臺灣高等法院民事判決                   95年度建上字第5號
上  訴  人    全夆工程有限公司
法定代理人    戊○○
訴訟代理人    甲○○
訴訟代理人    陳鼎正律師
複  代理人    徐建弘律師
              己○○
被  上訴人    太平洋建設股份有限公司
法定代理人    乙○○
訴訟代理人    丙○○
              丁○○
上列當事人間因給付工程款事件，上訴人對於中華民國94年12月
19日台灣台北地方法院94年度建字第255號第一審判決提起上訴
，本院於95年5月16日言詞辯論終結，判決如下：
  主  文
上訴駁回。
第二審訴訟費用由上訴人負擔。
  事實及理由
一、上訴人起訴主張：訴外人基勁工程有限公司（下稱基勁公司
    ）於民國（下同）87年7月間承攬被上訴人向交通部台灣區
    ○道新建工程局（下稱國工局）承攬之第二高速公路南投段
    第C337標民間收費站及民間路段工程之基樁D、E標工程（下
    稱系爭工程），總價款為新台幣（下同）49,221,612元。基
    勁公司業已施作系爭工程第1至12期，尚有工程款計5,193,8
    43元，其中含有工程保留款2,195,956元（下稱系爭保留款
    ），因國工局尚未驗收，故被上訴人尚未給付予基勁公司。
    然系爭工程目前業已經國工局驗收完畢，則被上訴人依約即
    有給付基勁公司上列保留款之義務，茲因基勁公司將該保留
    款中之1,597,311元（下稱系爭債權）轉讓予上訴人，爰依
    債權讓與及系爭工程契約之法律關係，請求被上訴人應給付
    上訴人1,597,311元，及加計自起訴狀繕本送達翌日起算之
    法定遲延利息等情。原審為上訴人全部敗訴之判決，上訴人
    不服提起上訴，並於本院聲明：(一)原判決廢棄。(二)被上訴人
    應給付上訴人1,597,311元及自起訴狀繕本送達翌日起至清
    償日止，按年息5%計算之利息。(三)第一、二審訴訟費用由被
    上訴人負擔。(四)願供擔保，請准宣告假執行。
二、被上訴人則以：基勁公司早於92年5月12日即已為廢止公司
    登記，則該公司如何於93年12月18日為系爭債權讓與行為，
    足見系爭債權讓與應為無效；又縱該債權讓與為有效，然因
    基勁公司已將工程款計4,444,071元轉讓予林文樟等人，且
    基勁公司之債權人即雄國工程有限公司（下稱雄國公司），
    另訴向被上訴人請求工程款749,772元，是基勁公司對被上
    訴人已無工程款債權請求權存在等語，資為抗辯，並於本院
    聲明：(一)上訴駁回。(二)第一、二審訴訟費用由上訴人負擔。
    (三)如受不利判決，願供擔保請准免予假執行。
三、兩造不爭之事實：
    (一)訴外人基勁公司承攬被上訴人「C337標工程」工程總價款
      為49,221,612元整，保留款債權共2,195,956元。
    (二)訴外人基逕公司承攬系爭工程之保留款債權於台灣台北地
      方法院90年度續字第1號民事訴訟程序言詞辯論終結前，
      因清償其尚未屆至而仍不得請領。
    (三)基勁公司於93年3月8日將系爭之保留款債權中之749,772
      元讓與訴外人雄國公司，而被上訴人與雄國公司達成和解
      ，並給付700,000元。基勁公司對被上訴人之系爭保留款
      已屆清償期。
四、兩造爭執要旨：(一)基勁公司將系爭債權讓與上訴人是否合法
    ？(二)基勁公司對上訴人是否尚有保留款1,597,311元，且已
    屆清償期？茲分別說明之：
    (一)基勁公司將系爭債權讓與上訴人為合法：
      本件被上訴人抗辯，依上訴人之主張，其對訴外人基勁公
      司之債權，係因其執有訴外人基勁公司為發票人，受款人
      為訴外人永懋公司之記名本票乙紙（參原證四），上訴人
      應證明其取得本票係以背書方式轉讓，且其債權讓與契約
      書所載，基勁公司之代表人係甲○○，並非經濟部商業司
      所登記之負責人宋丁晚，且基勁公司所用之印文亦與基勁
      公司用於被上訴人間簽定之合約上之印文不符，故其債權
      讓與契約難謂合法云云，經查：
      1.系爭債權讓與係基勁公司在遭經濟部廢止登記後所為，
        基勁公司為清償上訴人執有訴外人永懋公司交付本票之
        票款而為債權讓與（原審原證四），係屬清算範圍內之
        事務，且甲○○代理基勁公司所為之讓與行為，業經全
        體股東同意，自屬有效，已據上訴人再補提基勁公司股
        東之同意書乙份附卷可稽（見本院卷第102頁）。
      2.甲○○原名為宋丁晚，有戶籍謄本附卷可按。（見原審
        卷第93頁）。
      3.按解散公司，於清算範圍內，視為尚未解散，公司法第
        25條定有明文。查，基勁公司固於92年5月12日為廢止
        公司登記，但因該公司經解散後，因其與被上訴人間尚
        有上列工程保留款債權爭執存在，而該工程債權自屬於
        公司清算範圍內事項。是以，基勁公司與上訴人間成立
        系爭債權讓與契約，核與公司法第25條規定相符，於基
        勁公司與上訴人間要屬有效成立。是被上訴人抗辯：系
        爭債權讓與契約為無效云云，即無可採。
    (二)基勁公司對被上訴人已無工程債權請求權存在：
      1.按為訴訟標的之法律關係，於確定之終局判決中已經裁
        判者，就該法律關係有既判力，當事人不得以該確定判
        決事件終結前所提出或得提出而未提出之其他攻擊防禦
        方法，於新訴訟為與該確定判決意旨相反之主張，法院
        亦不得為反於該確定判決意旨之裁判。又法院於判決理
        由中，就訴訟標的以外當事人主張之重要爭點，本於當
        事人辯論之結果，已為判斷時，除有顯然違背法令之情
        形，或當事人已提出新訴訟資料，足以推翻原判斷之情
        形外，應解為在同一當事人就該重要爭點所提起之訴訟
        中，法院及當事人就該已經法院判斷之重要爭點，皆不
        得任作相反之判斷或主張，始符民事訴訟上之誠信原則
        （最高法院92年台上字第315號判決意旨參照）。
      2.查，基勁公司業已施作系爭工程第1至12期工程中，尚
        有工程款計5,193,843元（含工程保留款2,195,956元）
        尚未給付，經基勁公司另案訴請被上訴人給付工程款事
        件，由原法院另案審理後，認定基勁公司已將上列工程
        款中之3,492,968元工程款債權，分別於88年12月6日、
        同年月20日及89年1月6日移轉讓與偉新營造工程股份有
        限公司1,184,637元、林文樟1,502,352元、璟順螺絲五
        金有限公司233,372元、名宏機械起重有限公司572,607
        元等情，有卷附該院90年度續字第1號民事判決可參（
        見原審卷第30至35頁及本院卷第121-124頁），且該案
        件業經該院判決確定在案，亦經本院依職權調閱該民事
        卷宗核閱屬實。準此，基勁公司另案訴請被上訴人給付
        工程款事件，既已經該院上列確定判決認定基勁公司業
        已將5,193,843元工程款中之3,492,968元工程款債權讓
        與他人，另查基勁公司讓與訴外人林文樟之金額實際為
        2,512,392元，有基勁公司與林文樟簽立之同意書附台
        北地院89訴字126號卷第125頁（本院卷第121頁）可稽
        ，其超出1,502,352元部分亦已轉讓，則基勁公司共轉
        讓4,503,008元債權，此項金額已超過被上訴人所主張
        之4,444,071元之金額，則基勁公司對於被上訴人已無
        該4,444,071元工程款債權存在至明。
      3.雖上訴人主張：另案判決認定之事實，本件可不受其拘
        束云云。然查，上列事件是基勁公司（即讓與人）本於
        同一工程契約請求權，訴請被上訴人給付其工程款事件
        ，與本件上訴人本於基勁公司讓與之同一工程契約請求
        權，訴請被上訴人給付同一工程款，該二事件之請求權
        及基礎事實均屬同一，僅當事人不同而已。則依上說明
        ，本件關於基勁公司對於被上訴人就同一基礎重要事實
        之工程債權存在與否，上訴人既未提出新訴訟資料，則
        本院自應受上列事件認定該基礎重要事實之拘束。是上
        訴人主張：另案判決認定之事實，本件可不受其拘束云
        云，即無可採。
      4.次查，基勁公司對於被上訴人工程款扣除上列4,444,07
        1元後，雖尚有749,772元工程款債權，但基勁公司已另
        於93年3月8日將該剩餘工程款轉讓予雄國公司，並經雄
        國公司另案訴請被上訴人給付該工程款事件中，雙方成
        立訴訟上和解乙情，為上訴人所不爭執，並有原法院94
        年度建字第128號和解筆錄在卷可稽（見原審卷第26頁
        ），且經原法院依職權調閱該卷宗核閱無訛，足見基勁
        公司對於被上訴人5,193,843元（含工程保留款2,195,9
        56元）工程款債權已全部轉讓予他人甚明。（計算式：
        5,193,843-4,444,071-749,772=0）。
      5.又上訴人雖檢附上證一、二、三多張估驗單及發票等私
        文書（見本院卷第26-32頁，64-84頁），用以主張基勁
        公司對被上訴人尚有工程款債權4,629,489元及保留款
        債權2,271,021元。實則，上訴人所檢附之證物與基勁
        公司90年度續字第1號確定判決中所據以主張之證物均
        相同，其皆為基勁公司單方面製作之私文書，其上並無
        被上訴人之簽名，被上訴人否認該等私文書形式及實質
        之真正，自難採為有利於上訴人之證據，此外，上訴人
        並無法舉證證明基勁公司除上述已轉讓之債權外，尚有
        其他之債權，可供上訴人請求給付。
五、綜上所述，基勁公司對於被上訴人之工程款債權5,193,843
    元（含工程保留款2,195,956元）既已全部轉讓與他人而不
    存在（於基勁公司）。從而，上訴人再本於93年12月18日基
    勁公司所為之債權讓與契約書，訴請被上訴人給付工程款
    1,597,311元本息，難謂有據，不應准許，原審判決上訴人
    敗訴，核無不合，上訴論旨，仍執陳詞，斤斤指摘原判決不
    當，聲明廢棄改判，為無理由，應予駁回上訴。
六、本件事證已臻明確，兩造其餘之攻防方法經審酌後，認與判
    決結果不生影響，無庸逐一論述，併此敘明。
七、據上論結，本件上訴為無理由，依民事訴訟法第449條第1項
    、第78條，判決如主文。
中    華    民    國    95    年    5     月    30    日
                  民事第四庭    審判長法  官  張劍男
                                      法  官  游明仁
                                      法  官  郭松濤
正本係照原本作成。
如不服本判決，應於收受送達後20日內向本院提出上訴書狀，其
未表明上訴理由者，應於提出上訴後20日內向本院補提理由書狀
（均須按他造當事人之人數附繕本）上訴時應提出委任律師或具
有律師資格之人之委任狀；委任有律師資格者，另應附具律師資
格證書及釋明委任人與受任人有民事訴訟法第466條之一第一項
但書或第二項（詳附註）所定關係之釋明文書影本。
中    華    民    國    95    年    6     月    2     日
                                      書記官  方素珍
附註：
民事訴訟法第四百六十六條之一（第一項、第二項）：
對於第二審判決上訴，上訴人應委任律師為訴訟代理人。但上訴
人或其他法定代理人具有律師資格者，不在此限。
上訴人之配偶、三親等內之血親、二親等內之姻親，或上訴人為
法人、中央或地方機關時，其所屬專任人員具有律師資格並經法
院認為適當者，亦得為第三審訴訟代理人。


司法院資訊處製作；財團法人民間司法改革基金會備份。
